【裁判字號】    98,聲簡再,1
【裁判日期】    980311
【裁判案由】    聲請再審
【裁判全文】
臺灣基隆地方法院刑事裁定             98年度聲簡再字第1號
聲   請  人   臺灣基隆地方法院檢察署檢察官
受 判 決 人   甲○○
上列聲請人因受判決人公共危險案件，對於本院中華民國96年8
月31日96年度基交簡字第279 號確定判決，聲請再審，本院裁定
如下：
    主  文
再審之聲請駁回。
    理  由
一、聲請暨本院補充、更正意旨略以：被告王進龍（民國○○年○
    月○ 日生；身分證統一編號：Ｚ000000000號）前於民國96年
    3 月10日上午6 時30分，酒後駕駛3791-DQ 號自用小客車（
    惟經懸掛GW-7949 號贓車車牌），行經基隆市○○區○道3
    號高速公路七堵收費站而為警攔停查獲以後，因其吐氣所含
    酒精濃度達每公升0.79毫克，被告王進龍遂假充「甲○○」
    而冒名應訊，並逕以「甲○○」名義，於檢察官偵訊時，供
    述首開酒後不能安全駕駛而駕駛動力交通工具行駛道路之事
    實經過；茲以聲請人初時誤信被告王進龍所供年籍（即「甲
    ○○」年籍），嗣遂逕以「甲○○年籍」而聲請本院於96年
    8 月31日，以96年度基交簡字第279 號簡易判決處刑在案，
    並已於96年10月11日判決確定。乃被告王進龍於前開判決確
    定以後，竟於另案偵查中，向聲請人供稱首開「冒名」情事
    ，經聲請人調取原卷而送請指紋鑑定結果，亦確認本件酒駕
    而為警查獲之人應為「被告王進龍」其人無誤，為此，乃依
    刑事訴訟法第四百二十條第一項第六款、第四百二十七條第
    一款之規定，聲請准對「受判決人甲○○」開始再審等語。
二、按聲請再審，由判決之原審法院管轄。刑事訴訟法第四百二
    十六條第一項定有明文。次按刑事訴訟法第二百六十六條規
    定起訴之效力，不及於檢察官所指被告以外之人，即所謂起
    訴對人之效力。同法第二百六十四條第二項第一款復規定起
    訴書應記載被告之姓名、性別、年齡、籍貫、職業、住所或
    居所或其他足資辨別之特徵，旨在特定刑罰權之對象。故起
    訴之對象為被告其「人」，而非「姓名」。倘被告冒用他人
    姓名應訊，檢察官未發覺，致起訴書記載錯誤之姓名、年籍
    等資料者，其起訴之對象仍為應訊之被告其人，非形式上之
    姓名。法院於審理中發現起訴書記載錯誤，自應將被告姓名
    等資料予以訂正，或通知檢察官更正後，進行審判。如判決
    確定後始發現者，因係姓名記載錯誤，審判對象並無錯誤，
    乃裁定更正之問題。此與犯人為甲，而由乙到案頂替認罪，
    檢察官誤將乙起訴（起訴對象為乙），法院不得對未經起訴
    之甲為審判之情形不同（最高法院97年度臺非字第75號、95
    年度臺非字第274 號、92年度臺非字第107 號判決意旨參照
    ）。
三、經查：聲請人固以「被告王進龍」冒名（冒用「甲○○」之
    姓名年籍）應訊而向判決之原審法院（即本院）為旨揭再審
    之聲請，惟則俱未檢附原判決之繕本及其相關證據，是其聲
    請程式，首已顯與刑事訴訟法第四百二十九條之規定不符，
    並應逕由本院依刑事訴訟法第四百三十三條規定予以裁定駁
    回。其次，本院為究明旨揭聲請緣由，併曾職權取調相關卷
    證，乃經核閱結果，本件酒駕而為警查獲之被告王進龍（50
    年8 月1 日生；身分證統一編號：Ｚ000000000號），雖曾假
    充「甲○○」而於警詢及檢察官偵查中冒用「甲○○」之年
    籍應訊，並在筆錄上偽造「甲○○」之署押（署名、指印）
    數枚，以致聲請人誤信被告王進龍所供年籍（即「甲○○」
    年籍），而逕以「『甲○○』姓名年籍」聲請本院於96年8
    月31日，以96年度基交簡字第279 號逕以簡易判決處刑在案
    ，並於96年10月11日判決確定；然聲請人所據以聲請處刑，
    乃至本院所據以為簡易判決之對象，實均係警詢及偵查中接
    受詢問並在筆錄上簽名、按捺指印之被告王進龍（50年8 月
    1 日生；身分證統一編號：Ｚ000000000號），而絕非形式上
    誤載其姓名、年籍之「甲○○」其人；換言之，本院96年度
    基交簡字第279 號簡易判決雖誤載被告之姓名、年籍，然該
    案「審判對象」恆為檢察官起訴（聲請簡易判決處刑）所指
    、如該案偵查卷（96年度偵字第1746號偵查卷）第3 頁照片
    所示之被告王進龍（50年8 月1 日生；身分證統一編號：Ｚ0
    00000000號），此要無可疑。準此，無論本院是否業已裁定
    更正「原96年度基交簡字第279 號簡易判決」經「誤繕」之
    被告姓名、年籍，核均不能影響「王進龍」（50年8 月1 日
    生；身分證統一編號：Ｚ000000000號）方為檢察官於該案「
    起訴（聲請簡易判決處刑）對象」暨該案「受判決人」之事
    實。乃聲請人竟置此於不論，並逕以旨揭情詞誤為聲請本院
    對「未經起訴（聲請簡易判決處刑）」且「未經判決」之被
    冒名者（「甲○○」）為開始再審之裁定，核其聲請，當係
    於法無據，是其聲請程序之違背法律規定，灼然至明。從而
    ，首揭再審聲請，於法不合，不能准許，應予駁回。
四、依刑事訴訟法第四百三十三條，裁定如主文。
中    華    民    國    98    年    3     月    11    日
                  基隆簡易庭法  官  王慧惠
以上正本證明與原本無異。
對於本件裁定如有不服，應於收受送達後5 日內，向本院提出抗
告書狀，敘述抗告之理由，抗告於臺灣高等法院。
中    華    民    國    98    年    3     月    11    日
                            書記官  王一芳


司法院資訊處製作；財團法人民間司法改革基金會備份。
